【裁判字號】    97,交聲,2180
【裁判日期】    970822
【裁判案由】    聲明異議
【裁判全文】
臺灣臺中地方法院交通事件裁定        97年度交聲字第2180號
原處分機關  交通部公路總局臺中區監理所臺中市監理站
異  議  人
即受處分人  甲○○
上列受處分人因違反道路交通管理處罰條例案件，對於交通部公
路總局臺中區監理所臺中市監理站97年7月17日所為之處分（原
處分：裁監稽違字第裁61─C00000000號），聲明異議，本院裁
定如下：
    主    文
異議駁回。
    理    由
一、異議意旨略以：異議人即受處分人甲○○（下稱受處分人）
    駕駛其所有之車牌號碼CMQ－601號重型機車，於民國97年6
    月22日下午17時55分許，行經臺北縣永和市○○路與仁愛路
    口處，因「駕車行經有燈光號誌管制之交岔路口闖紅燈」之
    違規行為，而經臺北縣警察局永和分局依違反道路交通管理
    處罰條例第53條第1項以北縣警交字第C00000000號舉發違反
    道路交通管理事件通知單當場舉發。惟永和市○○路與永貞
    路為丁字路口，該丁字路口之仁愛路右線車道外側未設機車
    待轉區○○道內側未設置左轉區及左轉號誌，且仁愛路車流
    量大，無法靠車道內側直接左轉；再依受處分人所受機慢車
    駕駛之教育及實際駕駛經驗來看，丁字路口之機慢車用路人
    於無待轉區○路段行使待轉行為時，其遵守號誌應以面對待
    轉方的綠燈為遵照，故前開路口雖未設待轉區，亦應視為要
    待轉，此時欲左轉永貞路之機車應視同行使永貞路方向綠燈
    之路權，目的是在於交通設施不足之情況下，保護所有道路
    使用人之安全，因此受處分人始於仁愛路綠燈時靠右待轉，
    等待至仁愛路紅燈時才左轉永貞路；另舉發員警引述交通部
    82 年4月22日交路 (82)字第009811號函示「車輛面對圓形
    紅燈仍逕予穿越路口至銜接路段，含左轉、直行、迴轉，即
    視為闖紅燈行為」，實與保障用路人安全之精神相互矛盾，
    爰聲明異議云云。
二、按汽車駕駛人，行經有燈光號誌管制之交岔路口闖紅燈者，
    處新臺幣1,800元以上5,400元以下罰鍰；汽車駕駛人違反上
    開規定者，除依原條款處罰鍰外，並予記違規點數3點之處
    分，道路交通管理處罰條例第53條第1項、第63條第1項第3
    款定有明文。次按機器腳踏車行駛至交岔路口，其轉彎，應
    依標誌或標線之規定行駛；無標誌或標線者，應依第102條
    及下列規定行駛：一、內側車道設有禁行機車標誌或標線者
    ，應依兩段方式進行左轉，不得由內側或其他車道左轉。二
    、在三快車道以上單行道道路，行駛於右側車道或慢車道者
    ，應以兩段方式進行左轉彎；行駛於左側車道或慢車道者，
    應以兩段方式進行右轉彎；汽車行駛至交岔路口，其行進、
    轉彎，應依下列規定：一、應遵守燈光號誌或交通指揮人員
    之指揮，遇有交通指揮人員指揮與燈光號誌並用時，以交通
    指揮人員之指揮為準，……五、左轉彎時，應距交岔路口30
    公尺前顯示方向燈或手勢，換入內側車道或左轉車道，行至
    交岔路口中心處左轉，並不得占用來車道搶先左轉；車輛面
    對圓形紅燈表示禁止通行，不得超越停止線或進入路口，道
    路交通安全規則第99條第2項第1、2款、第102條第1項第1、
    5款、道路交通標誌標線號誌設置規則第206條第5款第1目亦
    有明文。故汽機車駕駛人行進至有燈光號誌管制之交岔路口
    ，其行進、轉彎應遵守燈光號誌之指示，而燈光號誌顯示為
    圓形紅燈之情形下，不論有無往來車輛，即應停止於停止線
    前，而不得有超越停止線、進入路口之行為，否則即屬道路
    交通法規所定義之「闖紅燈」行為，而應受罰。
三、經查：
  (一)受處分人甲○○於97年6月22日下午17時55分許，駕駛車牌
    號碼CMQ－601號重型機車，行經臺北縣永和市○○路與仁愛
    路口時，因「駕車行經有燈光號誌管制之交岔路口闖紅燈」
    之違規行為，經警攔停舉發而有違反道路交通管理處罰條例
    第53條第1項等情，有受處分人親自簽收之舉發違反道路交
    通管理事件通知單、違反道路交通管理事件裁決書影本各1
    份附卷可稽，前揭事實，應堪以認定。
  (一)受處分人甲○○雖辯稱：永和市○○路與永貞路為丁字路口
    ，仁愛路之右線車道外側未設置機車待轉區○○道內側未設
    置左轉號誌或左轉區，且左轉機車因仁愛路之車流量大而無
    法靠車道內側直接左轉，須待仁愛路為紅燈、永貞路為綠燈
    時，才能安全左轉至永貞路，受處分人違規紅燈左轉係為確
    保生命安全云云。然按行車管制號誌顯示為圓形紅燈者，其
    意義為車輛禁止通行，不得超越停止線或進入路口，此觀道
    路交通標誌標線號誌設置規則第206條第5款第1目規定即明
    ，受處分人自不得於號誌顯示紅燈時超越停止線進入路口左
    轉彎行駛。又受處分人所行駛之仁愛路為單車道之雙向道路
    ，而單車道無禁行機車之規定，既無禁行機車之規定，機車
    如欲左轉至永貞路時，可逕由仁愛路行駛車道內側而直接左
    轉至永貞路，受處分人如認機車行駛車道內側與汽車同道，
    有危險考量，自必須加強注意，仍不得排除前揭規定之適用
    ；再受處分人因認該路口交通標線、號誌等設施設計不足，
    而自行採取上述其所謂紅燈兩段式左轉永貞路之方法，仍有
    其危險性，亦有可能與永貞路轉至仁愛路之車輛發生擦撞，
    是受處分人違反上開規定所為之待轉方式，自難認為有理。
    準此，受處分人確係駕車行經有燈光號誌管制之交岔路口闖
    紅燈，甚為明灼。受處分人之辯稱顯係卸責之詞，不足採信
    。
  (三)再者，汽機車駕駛人駕車本即應依交通管制之規定，謹慎駕
    車，以維行車安全，避免危險發生，並保障其他用路人之安
    全，交通號誌的設置依道路交通標誌標線號誌設置規則第4
    條第1項規定，標誌、標線、號誌之設置、養護及號誌之運
    轉，由主管機關依其管轄辦理之，因此主管機關自得依照各
    路口的需求狀況做不同的設計，受處分人自有遵守之義務，
    而原處分機關為維繫交通秩序、促進用路人遵守交通管制措
    施之必要處置，且於上開法律授權裁量範圍之內而為之裁罰
    ，於法並無不合。
四、綜上所述，受處分人甲○○確有於前揭時、地騎乘上開機車
    行經有燈光號誌管制之交岔路口闖紅燈之違規行為，從而，
    原處分機關依道路交通管理處罰條例第53條第1項、第63條
    第1項之規定，裁處受處分人罰鍰1800元，並記違規點數3點
    ，於法核無違誤。受處分人聲明異議，為無理由，應予駁回
    。
五、據上論斷，應依道路交通管理處罰條例第87條第2項，道路
    交通案件處理辦法第19條，裁定如主文。
中    華    民    國    97    年     8    月    22    日
                      交通法庭  法  官  楊文廣
以上正本證明與原本無異。
如不服本裁定應於送達後5日內向本院提出抗告狀。
                                書記官  葉泰濃
中    華    民    國    97    年     8    月    22    日


司法院資訊處製作；財團法人民間司法改革基金會備份。
